臺灣臺南地方法院刑事判決　　　　　　　100年度易字第110號
公　訴　人　臺灣臺南地方法院檢察署檢察官
被　　　告　林傳欣
輔　佐　人　林培烜
上列被告因妨害自由等案件，經檢察官提起公訴（九十九年度偵
字第八六００號、第一五九三七號），本院判決如下：
    主  文
林傳欣無罪。
    理  由
一、公訴意旨略以：被告林傳欣曾擔任位於臺南市○○區○○路
    五０號「乘立化學工業股份有限公司」（下稱乘立公司）負
    責人，與告訴人林秋雄、林李素珠分為兄弟，弟媳關係。詎
    被告因乘立公司財務糾紛，竟偕同滑海生等十數名男子，於
    民國九十九年二月二十三日上午十時許，無故進入乘立公司
    廠區內，嗣經告訴人林秋雄發現並要求林傳欣等人離去後，
    被告等人仍滯留廠區內（被告林傳欣涉犯刑法第三百零六條
    第一項侵入建築物部分，業經臺灣臺南地方法院檢察署檢察
    官另為不起訴處分），又被告林傳欣復基於強制、恐嚇之犯
    意，向告訴人林秋雄及林李素珠恫稱：要林秋雄將乘立公司
    之廠房、土地分割予其，並處理新臺幣（下同）一千三百六
    十萬元債務款項，否則要林秋雄小心一點、要林秋雄好看等
    語，其他人則在旁助勢、叫囂並要告訴人林秋雄、林李素珠
    開門處理、不要躲藏等語，使林秋雄行無義務之事，並致告
    訴人林秋雄、林李素珠心生畏懼，致生危害於安全，因認被
    告涉有刑法第三百零四條第二項、第一項之強制未遂罪嫌及
    同法第三百零五條之恐嚇罪嫌等語。
二、按犯罪事實，應依證據認定之，無證據不得認定其犯罪事實
    ，又不能證明被告犯罪者，應諭知無罪之判決，刑事訴訟法
    第一百五十四條第二項、第三百零一條第一項分別定有明文
    。公訴意旨認被告涉有前開罪嫌，無非以告訴人林秋雄、林
    李素珠於偵查中指訴被告出言恐嚇且要求其等處理公司財產
    分割事宜云云，而被告亦自承於前揭時地偕同友人至乘立公
    司廠區等情，並有乘立公司現場監視錄影器翻拍照片、現場
    圖等資料為據。訊據被告固坦承於前揭時地偕同友人數人至
    乘立公司，且至告訴人林秋雄辦公室外等情，惟否認涉有強
    制及恐嚇等犯行，辯稱：因之前與告訴人林秋雄商議事情時
    ，曾遭告訴人林秋雄毆打，故攜同友人到場自衛，並非恐嚇
    之意；當日至告訴人辦公室外，並未出言恐嚇告訴人林秋雄
    或林李素珠，亦未及討論公司事務等語。
三、經查：
  (一)被告於九十九年二月二十三日上午十時許偕同友人數人至位
    於臺南市○○區○○路五０號之乘立公司，且至告訴人林秋
    雄辦公室外等情，業據被告於偵查及本院審理時自承不諱，
    且經告訴人林秋雄、林李素珠證述甚明，並有監視錄影畫面
    翻拍照片、現場圖各件在卷，此部分事實應堪認定。
  (二)告訴人林秋雄先於警詢中證稱：案發當日被告擅自進入乘立
    公司廠區，並出言恐嚇威脅，要伊將公司之廠房及土地分割
    ，如果不從，其會再次毆打伊，使伊心生畏懼云云（參見警
    卷第六頁）；惟於偵查中經檢察官詢以被告如何恐嚇時，結
    證稱：被告恫稱如果伊不處理一千三百六十萬債務問題，並
    且將公司廠房及土地分割給其，其將要給伊好看；並於檢察
    官再次詢問被告除了說要給伊好看外，有無說其他話語時，
    結證稱：沒有印象；經檢察官質以為何在警詢中曾為前述被
    告表示欲再次毆打等恐嚇言詞時，告訴人林秋雄復改稱：僅
    能確定被告有說要給伊好看，至於有無說過要打伊，伊不確
    定云云（參見九十九年度偵字第八六００號卷第二二頁）；
    嗣於偵查中，告訴人林秋雄再次到庭應訊時，就檢察官詢問
    被告除了表明要伊處理一千三百六十萬債務問題，並且將公
    司廠房及土地分割給被告外，還有講何言語時，告訴人林秋
    雄則證稱稱：沒有印象了；檢察官復詢問：有無講要伊好看
    這些言語？告訴人林秋雄始稱：被告跟伊講要伊小心一點，
    不好好處理要伊好看之類的話云云（參見偵卷第五四頁）；
    嗣於本院審理時，經檢察官主詰問時，告訴人林秋雄結證稱
    ：被告當時曾說要伊與其處理一千三百萬元債務及公司事情
    ，不然其要給伊好看云云（參見本院卷第三七頁）；待被告
    反詰問時，告訴人林秋雄則證稱：當日被告所講言語已無法
    重述，但感覺如伊不處理問題，被告要讓伊好看云云（參見
    本院卷第三八頁）。依此，綜觀告訴人林秋雄於警詢、偵查
    及本院審理時指訴被告恐嚇、脅迫之言語內容及過程時，前
    後反覆不一，且無法明確說明被告恐嚇言語之內容。衡諸常
    情，告訴人林秋雄倘確受被告恐嚇、脅迫，因而心生畏懼，
    應會對被告恐嚇之言語、動作印象深刻，當無記憶不清，始
    終模糊以對之理。故告訴人林秋雄指訴被告恐嚇、脅迫等內
    容是否屬實，實非無疑。
  (三)告訴人林李素珠於偵查中經檢察官詢問被告及所帶來之人於
    現場曾為何言語時，結證稱：其質問被告來意為何？為何要
    帶如此多人前來？被告稱欲講事情，並稱這樣比較熱鬧，且
    不斷要求開門，經其告知不欲開門，對方即要求其等不要躲
    ，土地不分割就不放過其等云云；惟告訴人林李素珠於同日
    庭訊，經檢察官詢問：被告當時有無說要林秋雄處理一千三
    百六十萬元債務問題並將公司廠房及土地分割給被告等問題
    時，告訴人林李素珠證稱：沒有印象，且證稱：並未聽到被
    告林傳欣或帶來的人說要給林秋雄好看，要打他這些話等語
    （參見偵卷第五五頁）。依此，告訴人林李素珠於偵查中之
    證詞與告訴人林秋雄於偵查中證述被告以言語恐嚇並要求分
    割公司土地云云，顯有不符。另告訴人林李素珠在本院審理
    時到庭證述時，就被告當日恐嚇言語之實際內容，均稱不復
    記憶（參見本院卷第四０頁背面、第四一頁）。然告訴人林
    秋雄於本院審理時結證稱：被告為恐嚇言語時，林李素珠在
    伊身邊約三、四公尺處（參見本院卷第三九頁背面），參以
    告訴人林秋雄、林李素珠為夫妻，雙方關係密切，倘被告於
    案發當日確有恐嚇、脅迫告訴人林秋雄之言語，且告訴人林
    李素珠亦在告訴人林秋雄身旁，衡情告訴人林李素珠當無對
    被告之恐嚇言語內容全無記憶之理。另本院審理時當庭勘驗
    案發告訴人林秋雄辦公室於案發當時之錄影光碟時，曾請告
    訴人林秋雄、林李素珠分別陳明被告為恐嚇言語之時間（參
    見本院卷第四二頁）。而當庭勘驗錄影光碟後，告訴人林秋
    雄證稱：被告係在錄影光碟約二分三十秒處告訴人林李素珠
    開啟玻璃門時，為恐嚇言語（參見本院卷第四二頁、第五二
    頁）；而告訴人林李素珠則無法確認時間，僅稱係在其報警
    前（參見本院卷第四二頁）。是依告訴人林秋雄所述被告所
    為恐嚇言語時，僅告訴人林李素珠前往開門，當時告訴人林
    秋雄並未靠近門邊（告訴人於十一分四十三秒許始第一次至
    玻璃門處），因此，聽聞被告恐嚇言語較為清楚者，應係告
    訴人林李素珠而非林秋雄。然告訴人林李素珠卻無法確認被
    告行恐嚇言語之時間，且自偵查中起始終未能詳細、明確陳
    明被告恐嚇言語之實際內容，反而距離較遠之告訴人林秋雄
    於警詢及偵查中得以陳述被告恐嚇言語內容（雖兩次陳述亦
    有參差），此實與常情相違。是告訴人林李素珠之證述，顯
    有不合常理，且記憶不清之情形，難以援引而對被告為不利
    之認定。
  (四)又被告於案發時間雖偕同其友人數人同往告訴人林秋雄辦公
    室處，惟該等人群並無出言恐嚇之情事，此經告訴人林秋雄
    於警詢中證述在卷（參見警卷第一０頁），從而，不得僅因
    被告攜同數名友人同往，即認被告此舉已屬藉眾圍勢而屬恐
    嚇、脅迫行為。
  (五)綜此，告訴人林秋雄、林李素珠指訴被告涉有恐嚇、脅迫犯
    行之證詞，業有上述瑕疵，其等證詞之可信性當非無疑，尚
    難達於確信被告曾為前開恐嚇言語之程度，被告前開所辯，
    當非全然無屬實之可能。是依本院調查證據所得，尚難肯認
    被告林傳欣於九十九年二月二十三日上午十時許至乘立公司
    內，告訴人林秋雄辦公室外時，曾以言語恐嚇告訴人林秋雄
    並脅迫告訴人林秋雄使之行無義務之事，此外，亦查無其他
    卷存積極事證足認被告林傳欣確有公訴人所指之前揭犯行，
    是被告犯罪即屬不能證明，揆諸前揭法條及判例意旨，自應
    為無罪判決之諭知。
據上論斷，應依刑事訴訟法第三百零一條第一項，判決如主文。
本案經檢察官許華偉到庭執行職務。
中    華    民    國   100    年    4     月    8     日
                  刑事第四庭
                      法  官  卓穎毓
以上正本證明與原本無異。
如不服本判決應於收受本判決後10日內向本院提出上訴書狀，並
應敘述具體理由，如未敘述上訴理由者，應於上訴期間屆滿後20
日內補提理由書狀於本院（均須按他造當事人之人數附繕本）「
切勿逕送上級法院」。
                      書記官  林書婷
中    華    民    國   100    年    4     月    8     日